【裁判字號】    98,交抗,1540
【裁判日期】    980622
【裁判案由】    違反道路交通管理處罰條例
【裁判全文】
臺灣高等法院交通事件裁定            98年度交抗字第1540號
抗  告  人
即受處分人  甲○○
上列抗告人因違反道路交通管理處罰條例案件，不服臺灣板橋地
方法院98年度交聲字第1109號，中華民國98年5月20日裁定，提
起抗告，本院裁定如下：
    主  文
抗告駁回。
    理  由
一、按汽車駕駛人，不按遵行之方向行駛者，處新臺幣（下同）
    600元以上1800元以下罰鍰；又汽車駕駛人駕駛汽車違反道
    路交通管理處罰條例第45條之規定者，除應依該條所規定之
    罰鍰處罰外，並予記違規點數1點，同條例第45條第1款、第
    63條第1項第1款分別定有明文。
二、原處分意旨略以：抗告人即受處分人甲○○於民國98年2月1
    1日13時46分許，駕駛車號1139－MT號自用一般小客車，行
    經臺北市○○○路5巷口，因有「不按遵行方向行駛北→南
    」之違規行為，經臺北市政府警察局士林分局天母派出所警
    員以受處分人違反道路交通管理處罰條例第45條第1款之規
    定，掣發北市警交字第AEW896626號通知單舉發。受處分人
    向原處分機關提出申訴，經舉發單位於98年3月20日以北市
    警士分交字第09830675700號函，仍認受處分人有前開違規
    行為，舉發並無違誤，原處分機關乃依上揭條例第45條第1
    款及違反道路交通管理事件統一裁罰基準表等規定，於98年
    4月10日以北監自裁字裁40—AEW896626號違反道路交通管理
    事件裁決書裁處受處分人罰鍰900元，並記違規點數1點。
三、原裁定意旨略以：
（一）按指向線，用以指示車輛行使方向。以白色箭頭劃設於車
      道上；本標線之式樣，依其目的規定如左：一、指示直行
      ：直線箭頭。道路交通標誌標線號誌設置規則第188條第1
      項及第3項第1款分別定有明文。
（二）受處分人固不否認有於前揭時間，駕駛上開自用小客車由
      北向南方向行經臺北市○○○路5巷口，為警當場舉發之
      事實，惟否認有不按遵行方向行駛之違規行為。然臺北市
      ○○○路5巷為南往北之單行道，臺北市交通管制工程處
      已於路口端設置「禁止進入」及「單行道」標誌，路面上
      亦繪設箭頭標線及停止線等情，有該處98年3月13日北市
      交工設字第09830815600號函在卷可稽（見原審卷第9頁反
      面），足認該路段確係經規劃為「南往北單行道」無誤，
      且已設置相關標誌、標線，用以指示車輛駕駛人該處路況
      之資訊。另於受處分人所稱之地下停車場出口處，即可查
      見左、右兩側轉向之地面（即臺北市○○○路進入天母西
      路5巷巷口及該巷續行往北方向地面）均清楚劃設白色直
      線箭頭指向標線，用以指示行經車輛，僅准許由南往北方
      向單行，且箭頭指向相互間並無歧異等情，此有受處分人
      於提起本件異議時所檢附之光碟片內容及其先前向臺北市
      政府警察局交通警察大隊陳述時所提供之翻拍照片可資佐
      證（見原審卷第6頁、第11至14頁）。本件受處分人既為
      經考領有駕駛執照之駕駛人，於使用道路本應注意沿線各
      項標誌、標線、號誌之設置，並知悉其所表示道路路況之
      警告、禁制、指示等資訊。違規地點既設有單行道之交通
      標線，且並無難以窺見之情形，受處分人即應可注意並予
      以遵守。
（三）依上開說明，本件受處分人違規情節明確，原處分機關依
      道路交通管理處罰條例第45條第1款、第63條第1項第1款
      、違反道路交通管理事件統一裁罰基準表之規定，裁處受
      處分人罰鍰900元，並記違規點數1點，核無違誤，因而駁
      回受處分人異議之聲明。
四、抗告意旨略以：本案主要抗告原因是地下停車場出口連接天
    母西路5巷處未設置「禁止左轉」或「單行道」標誌。受處
    分人於申訴書中從未建議設置禁止「禁止右轉」標誌，臺北
    市交通管制工程處前揭回函主旨竟載明「臺端建議士林區○
    ○○路3號車庫進出口設置禁止『右』轉標誌案」云云，並
    憑以回覆受處分人，足見該處回覆顯有違誤。且經受處分人
    多次至臺北市其他各處勘查，亦有甚多停車場出口有設置「
    禁止左、右轉」，並非如臺北市交通管制工程處函覆所指難
    以配合設置該禁止標誌。又若無藍色之「單行道」標誌，尚
    難僅憑地上白色箭頭即可認定該處為單向道，以上均有受處
    分人抗告狀所附之照片可證，爰請依法再行審酌云云。
五、經查：臺北市○○○路5巷為南往北路段，臺北市交通管制
    工程處已於路口端設置「禁止進入」及「單行道」標誌，路
    面上亦繪設箭頭標線及停止線，且本件之地下停車場出口處
    左、右兩側轉向之地面（即臺北市○○○路進入天母西路5
    巷巷口及該巷續行往北方向地面）亦有劃設白色直線箭頭指
    向標線，足以辨明該處為單向道，有臺北市交通管制工程處
    98年3月13日北市交工設字第09830815600號函及卷附現場照
    片可稽（見原審卷第9頁反面、第11至14頁），受處分人猶
    執辯詞，稱停車場出口未一併設置藍色之「單行道」標誌，
    無法辨明該處是單向道云云，自無可採。另受處分人提出光
    碟片內之照片，據以說明有甚多停車場出口均有設置「禁止
    左、右轉」等情形，惟各處所當地路況不一，是否設置交通
    號誌、需設置何種交通號誌，需因地制宜，尚難比附援引，
    一概而論。至臺北市交通管制工程處98年3月13日北市交工
    設字第09830815600號函載「臺端建議士林區○○○路3號車
    庫進出口設置禁止『右』轉標誌案」等語（見原審卷第9頁
    反面），觀之受處分人申訴書及該處函文全文意旨，顯係將
    「禁止『左』轉」誤載為「禁止『右』轉」，惟此誤繕尚不
    影響該處回覆之內容；且如前述，是否設置交通號誌、需設
    置何種交通號誌，乃因地制宜，無法一概而論。本件依既有
    標誌及標線，已足以判別該處為單行道，受處分人所辯自無
    足採。
六、綜上所述，原審法院認受處分人前開違規行為，原處分機關
    依前揭規定，裁處受處分人罰鍰900元，並記違規點數1點之
    處分，並無違誤，因而駁回抗告人異議之聲明，經核並無不
    合。受處分人所提抗告為無理由，應予駁回。
據上論結，應依道路交通管理處罰條例第87條第2項、道路交通
案件處理辦法第19條、刑事訴訟法第412條，裁定如主文。
中    華    民    國    98    年    6     月    22    日
                  刑事第七庭審判長法  官   陳晴教
                                  法  官   楊智勝
                                  法  官   王詠寰
以上正本證明與原本無異。
不得再抗告。
                                  書記官   陳紀語
中    華    民    國    98    年    6     月    24    日


司法院資訊處製作；財團法人民間司法改革基金會備份。
